【裁判字號】    97,訴,115
【裁判日期】    971224
【裁判案由】    第三人異議之訴
【裁判全文】
臺灣苗栗地方法院民事判決               97年度訴字第115號
原      告  丁○○
訴訟代理人  乙○○
            甲○○
被      告  丙○○
訴訟代理人  李建德律師
上列當事人間因第三人異議之訴事件，本院於民國97年12月23日
言詞辯論終結，判決如下：
    主  文
原告之訴駁回。
訴訟費用由原告負擔。
    事  實
一、原告起訴主張：被告以本院96年度訴字第188 號判決為執行
    名義，就其與訴外人乙○○間拆屋還地事件，向本院聲請強
    制執行拆除坐落苗栗縣苗栗市○○○段第4-23地號土地（下
    稱系爭土地）上未辦理第一次建物保存登記、門牌號碼為苗
    栗縣苗栗市○○里○○路113 巷62號及70號建物（下稱系爭
    2 筆建物），並經本院以97年度執字第2442號強制執行事件
    執行在案（下稱系爭強制執行）。惟系爭2 筆建物原為原告
    與已逝之配偶即訴外人王中峙以茅草所搭蓋，後始由子女即
    乙○○及甲○○出資改建為磚造。嗣王中峙過世，系爭2 筆
    建物由原告及4 名子女共同繼承。惟被告所據以強制執行之
    判決，僅對於訴外人乙○○有執行名義，執行法院誤認系爭
    2 筆建物僅為訴外人乙○○所有而對之強制執行，係侵害所
    有權人即原告之權利。另台灣高等法院台中分院（下稱台中
    高分院）雖判決原告亦負有拆屋還地之責任，然被告於該訴
    訟中追加原告等人為被告之程序並不合法，原告已提起上訴
    救濟，是原告仍非系爭強制執行之債務人。爰依強制執行法
    第15條規定提起本件第三人異議之訴，並聲明：本院97年度
    執字第2442號強制執行事件中，就原告所有坐落系爭土地上
    如附圖所示編號A 、B 、C 之一層磚木造建物所為之強制執
    行程序應予撤銷。
二、被告則以：原告不服本院96年度訴字第188 號拆屋還地事件
    之判決結果而向台中高分院提起上訴，被告於該案上訴程序
    中追加原告與訴外人王尚義、王尚勇、王月荷、甲○○、乙
    ○○等人為被告，嗣經台中高分院於97年11月12日以97年度
    上字第121 號判決命原告等人應將系爭2 筆建物拆除並將占
    用之土地返還予被告。而被告已於97年12月12日以上開台中
    高分院之判決為執行名義，具狀向本院執行處追加原告為系
    爭強制執事件之債務人，原告已非強制執行法第15條所指之
    第三人，故其提起第三人異議之訴，於法無據，應予駁回等
    語。並聲明：原告之訴駁回。
    理  由
一、本院為行集中審理協同兩造協議並簡化爭點整理如下：
（一）不爭執事項：
    (1)苗栗市○○○路113 巷62號、70號建物為未辦理保存登記
      之建物。
    (2)上開建物之納稅義務人為乙○○。
（二）爭執事項：
    (1)原告是否為強制執行法第15條規定之第三人？
    (2)原告就系爭62號、70號建物是否有足以排除強制執行之權
      利？
二、爭點(1)原告是否為強制執行法第15條規定之第三人？
    按第三人就執行標的物有足以排除強制執行之權利者，得於
    強制執行程序終結前，向執行法院對債權人提起異議之訴；
    強制執行法第15條前段定有明文。所謂第三人，是指執行債
    務人以外之人，亦即執行名義效力所不及之人。查被告前以
    本院96年度訴字第188 號拆屋還地判決為執行名義，提供擔
    保聲請系爭強制執行，因該案被告即訴外人乙○○不服判決
    向台中高分院提起上訴，於訴訟進行中，被告追加原告及訴
    外人王尚義、王尚勇、王月荷、甲○○、乙○○等人為被告
    ，經台中高分院以97年度上字第121 號判決認定系爭62號、
    70號建物為原告與訴外人乙○○等人所共有，應共同負拆屋
    還地之責任，有上開97年度上字第121 號判決（卷第149 至
    155 頁）附卷可稽；故原告已為上開判決之既判力效力所及
    。而被告已於97年12月12日具狀向本院執行處追加原告等人
    為系爭強制執事件之債務人，業經本院依職權調取系爭強制
    執行卷宗核閱無誤。原告既為系爭強制執行之當事人，揆諸
    前揭說明，即非強制執行法第15條規定之「第三人」，故其
    提起本件第三人異議之訴，顯無理由，應予駁回。原告之訴
    既無理由，就爭點(2)部分，自無再予探究之必要；附此敘明
    。
三、本件事證已臻明確，兩造其餘攻擊防禦方法及舉證，經核均
    與判決結果無影響，爰無庸逐一論述，併予敘明。
四、據上論結，原告之訴為無理由，依民事訴訟法第78條，判決
    如主文。
中    華    民    國    97    年    12    月    24    日
                  民事庭法  官  黃怡玲
以上正本係照原本作成。
如對本判決上訴，須於判決送達後20日內向本院提出上訴狀。
                        書記官  葉  政
中    華    民    國    97    年    12    月    24    日


司法院資訊處製作；財團法人民間司法改革基金會備份。
